【裁判字號】    99,簡上,7
【裁判日期】    990527
【裁判案由】    違反毒品危害防制條例
【裁判全文】
臺灣花蓮地方法院刑事判決               99年度簡上字第7號
上  訴  人
即  被  告  甲○○
上列上訴人即被告因違反毒品危害防制條例案件，不服本院玉里
簡易庭99年度玉簡字第118 號民國98年12月15日第一審判決（聲
請簡易判決處刑案號：98年度毒偵字第587 號），提起上訴，本
院管轄之第二審合議庭判決如下：
    主  文
上訴駁回。
    事實及理由
一、本案經本院審理結果，認第一審判決以上訴人即被告甲○○
    涉犯毒品危害防制條例第10條第2 項之施用第二級毒品罪，
    處有期徒刑4 月，如易科罰金，以新臺幣1 千元折算1 日，
    認事、用法及量刑均無不當，應予維持，並引用如附件第一
    審簡易判決書記載之事實、證據及理由。
二、按被告經合法傳喚，無正當之理由不到庭者，得不待其陳述
    ，逕行判決，刑事訴訟法第371條定有明文。
三、被告甲○○上訴意旨略以：原判決書中記載被告於民國91年
    12月11日停止強制戒治處分，嗣98年 10月9日非法施用第二
    級毒品，則被告此回施用毒品已距前次強制戒治執行完畢超
    過五年，應為觀察勒戒之處分，而不得逕予論罪科刑之判決
    ，原判決已有違法之處，請求撤銷原判，改為適法之裁判云
    云。
四、按施用第一、二級毒品為犯罪行為，毒品危害防制條例第10
    條第1項及第2項各定有處罰明文。故施用該毒品者，依前揭
    規定本應科以刑罰，惟基於施用毒品之人，兼有病患屬性，
    乃於刑事政策上對合於一定條件之施用者，依同條例第20條
    、第23條之規定，施以觀察、勒戒及強制戒治之治療，期以
    保安處分替代刑罰，戒斷其身、心癮。嗣因其程序過於繁雜
    ，上揭條例於民國92年7月9日修正公布，自93年1月9日施行
    ，將該第20條、第23條之保安處分程序，單純區分為「初犯
    」、「五年內再犯」及「五年後再犯」三種；依其立法理由
    之說明：「初犯」，經觀察、勒戒或強制戒治後，應為不起
    訴處分或不付審理之裁定；經觀察、勒戒或強制戒治執行完
    畢釋放後，「五年內再犯」者，因其再犯率甚高，原實施之
    觀察、勒戒及強制戒治既已無法收其實效，爰依法追訴或裁
    定交付審理。至於經觀察、勒戒或強制戒治執行完畢釋放後
    ，「五年後再犯」者，前所實施之觀察、勒戒或強制戒治已
    足以遮斷其施用毒品之毒癮，為期自新及協助其斷除毒癮，
    仍適用「初犯」規定，先經觀察、勒戒或強制戒治之程序。
    從而依修正後之規定，僅限於「初犯」及「五年後再犯」二
    種情形，始應先經觀察、勒戒或強制戒治程序，不能逕行起
    訴，亦即設為施用毒品罪起訴條件之限制。但倘被告於五年
    內已再犯，經依法再為保安處分或追訴處罰者，縱其第三次
    （或第三次以上）施用毒品之時間，在初犯之保安處分執行
    完畢釋放五年以後，即非屬「五年後再犯」之情形，且因前
    有「五年內再犯」情形，顯見其再犯率甚高，原實施之保安
    處分無法收其實效，毋庸仍予寬典處遇，而應依該條例第10
    條逕予刑罰制裁，此業經最高法院作成決議而形成近來之統
    一見解。
五、經查：被告甲○○前有違反麻醉藥品管理條例之前案紀錄，
    於民國87年間因施用毒品案件，經本院裁定送勒戒處所施以
    觀察、勒戒後，認無繼續施用毒品之傾向，經檢察官為不起
    訴處分確定後，又於90年間因施用毒品案件，經本院裁定送
    勒戒處所施以觀察、勒戒後，認有繼續施用毒品之傾向，由
    本院裁定送強制戒治1年，嗣於91年12 月11日停止強制戒治
    處分，並經本院判處有期徒刑8 月確定，復於94年間因違反
    麻醉藥品管理條例案件，經臺灣高等法院花蓮分院判處有期
    徒刑5 年2 月，提起上訴後，經最高法院駁回上訴確定，嗣
    前開2 罪刑經本院裁定減刑為應執行有期徒刑5 年4 月確定
    ，並於97年11月13日因縮短刑期假釋出監，假釋期滿日為99
    年5月18日。則被告復於98年10月9日9時57分許採尿前 96小
    時內某時，在不詳處所，非法施用第二級毒品甲基安非他命
    1 次，嗣於98年10月9 日至臺灣花蓮地方法院檢察署執行保
    護管束時，經採尿送驗結果呈安非他命類陽性反應，而查悉
    上情，原判決已詳述上訴人上開五年內再犯之情形，予以科
    刑判決無不合之理由。綜上所述，被告上訴為無理由，應予
    駁回。
據上論斷，應依刑事訴訟法第455條之1第1項、第3項、第 368條
、第371條、第373條，判決如主文。
本案經檢察官龔書安到庭執行職務。
中    華    民    國    99    年    5     月    27    日
                  刑事第二庭    審判長法  官  張宏節
                                      法  官  蔡寶樺
                                      法  官  沈培錚
以上正本證明與原本無異。
本件不得上訴。
中    華    民    國    99    年    6     月    1     日
                                      書記官

司法院資訊處製作；財團法人民間司法改革基金會備份。
